【裁判字號】    94,訴,481
【裁判日期】    950525
【裁判案由】    給付信用卡消費款
【裁判全文】
臺灣臺北地方法院民事判決               94年度訴字第481號
原      告  國泰世華商業銀行股份有限公司
法定代理人  丙○○
訴訟代理人  甲○○
            乙○○
            丁○○
            庚○○
被      告  己○○
訴訟代理人  辛○○
            戊○○
上列當事人間給付信用卡消費款事件，本院於民國九十五年五月
十一日言詞辯論終結，判決如下：
    主  文
被告應給付原告新台幣伍拾柒萬參仟伍佰伍拾元，及其中新台幣
伍拾肆萬柒仟玖佰參拾肆元部分自民國九十三年十二月二十四日
起至清償日止，按年息百分之十九點七計算之利息。
原告其餘之訴駁回。
訴訟費用由被告負擔。
    事實及理由
一、程序方面：
（一）原告係由國泰商業銀行股份有限公司〔下稱國泰銀行，原
      名稱為匯通商業銀行股份有限公司（下稱匯通銀行），於
      民國91年6月3日變更名稱〕與世華商業股份有限公司（下
      稱世華銀行）於92年6月26日經財政部核准合併，國泰銀
      行為消滅公司，世華銀行為存續公司概括承受國泰銀行之
      權利義務，合併後並於92年10月27日變更名稱為國泰世華
      商業股份有限公司，有財政部92年6月26日台財融（二）
      字第0920028794號函、原告變更登記表在卷可稽，合先敘
      明。
（二）按關於由一定法律關係而生之訴訟，當事人得以合意定第
      一審管轄法院，民事訴訟法第25條第1項定有明文。兩造
      於信用卡約定條款第26條、簡易通信貸款約定書第13條約
      定本院為第一審管轄法院，核無不合。
二、原告主張被告於90年11月21日、90年11月23日、93年6月4日
    與原告成立信用卡使用契約，向原告請領威士及萬事達信用
    卡（威士卡卡號分別為0000-0000-0000-0000、0000-0000-0
    000-0000，萬事達卡卡號為0000-0000-0000-0000）使用，
    原告並於93年6月寄發白金卡升等申請書，被告填妥後寄回
    予原告，並由原告核發信用卡予被告，被告領用系爭信用卡
    後，即得於各特約商店記帳消費，依信用卡約定條款第14、
    15條之約定，應於當期繳款截止日前向原告全部清償，或以
    循環信用方式繳付最低應繳金額，逾期清償者，依信用卡約
    定條款第15、21、22條之約定，除喪失期限利益外，應另行
    給付債權人按年息百分之19.7計算之利息。被告另於93年6
    月4日與原告成立泰有錢簡易通信貸款契約，向原告貸款新
    台幣（下同）280,000元，約定分50期清償，依約每月應繳
    月付金7,800元（含手續費2,200元），併入信用卡帳單中與
    信用卡消費帳款一同繳納，依約定條款第1條之約定，如未
    依約於繳款期限前繳款或未繳足月付金時，原告得將未繳金
    額之本金部分，或經原告主張視為到期之本金部分，按信用
    卡循環利率（年息百分之19.7）計算之利息，依約定條款第
    4、5條之約定，倘為延遲繳款經原告主張暫停被告信用卡之
    權利時，除喪失期間利益，視同全部到期。被告至93年12月
    23日止，帳款尚餘606,149元未按期繳付（明細詳如附表，
    原告起訴請求金額原為608,149元，於94年12月28日減縮
    2,000元為606,149元），爰提起本件訴訟。並聲明：被告應
    給付原告606,149元，及其中本金578,612元部分自民國93
    年12月24日起至清償日止，按年息百分之19.7計算之利息。
三、被告則以(一)卡號0000-0000-0000-0000（掛失補發前之卡號
    為0000- 0000-0000-0000）之威士信用卡之消費，其簽帳單
    上之簽名並非被告所為，而係謝翔宇偽造被告簽名而盜刷消
    費，依據信用卡約定條款第8條規定，商店於客戶持卡消費
    時，應核對簽帳單與該信用卡上申請人之簽名是否相符，始
    得受理該筆消費，然簽帳單上簽名筆跡顯與被告筆跡不同，
    特約商店竟允許他人消費，顯為關於債之履行有重大過失，
    被告自不應負責。(二)卡號0000-0000-0000-0000之威士升等
    白金卡，係訴外人陳品樺、謝翔宇冒用被告名義而申請，被
    告並未授權他人申請白金卡，更無知悉他人使用白金卡消費
    之事實。(三)被告並未與原告成立泰有錢簡易通信貸款契約，
    係訴外人陳品樺、謝翔宇冒名申請等語資為抗辯。並聲明：
    原告之訴駁回。
四、原告主張之事實，業據其提出信用卡申請書影本、信用卡約
    定條款影本、消費帳款債權明細表影本等件在卷可稽，被告
    僅對於卡號0000-0000-0000-0000（掛失補發前之卡號為
    0000- 0000-0000-0000）之威士信用卡係由被告向原告申請
    等情不爭執，餘以前揭情詞置辯，是本件之爭點，厥為：(一)
    卡號0000-0000-0000-0000 VISA卡（掛失前原卡號為0000-0
    000-0000-0000）之消費款286,340元應否由被告負責？(二)卡
    號0000-0000-0000-0000之VISA白金卡是否為被告向原告申
    請使用？(三)被告是否與原告成立泰有錢簡易通信貸款契約？
    茲分述如下：
（一）被告對於其與原告訂立信用卡使用契約，領得卡號0000-0
      000-0000-0000之威士信用卡（掛失前原卡號為0000-0000
      -0000-0000）等情並不爭執，惟辯稱：該信用卡消費帳款
      係訴外人謝翔宇偽造被告簽名而盜刷消費，被告毋庸負責
      云云。經查，被告於警訊時陳稱：「（問：警方現在所出
      示日盛商業銀行等多家銀行消費明細表及簽帳單，請你仔
      細查看何筆消費內容及簽帳單是陳品樺帶你前往消費且為
      你親自簽名完成交易？）…二、國泰世華銀行有一筆（永
      慶汽車竹東廠金額為50,949元）消費是謝翔宇開車帶我前
      往，且由陳品樺身上取出信用卡交給商家，且由我簽名完
      成交易。」、「（問：既然你不同意陳品樺使用你的信用
      卡及現金卡，那當初為何不立即索回這些物品？）因為陳
      品樺稱要幫辦整合負債，且我也怕家人罵我這麼會辦這麼
      多張卡及太過於信任她們，所以當初並沒有要回來。」等
      語，而被告所坦承與訴外人陳品樺及謝翔宇共同前住，而
      由其於簽帳單上簽名之前揭50,949元之消費，係93年5月8
      日於永慶汽車企業股份有限公司以信用卡卡號為0000-000
      0-0000-0000（掛失補發新卡號碼為0000-0000-0000-0000
      ）消費等情，亦有原告提出之簽帳單乙紙在卷可稽（見第
      96頁），是被告知悉訴外人陳品樺及謝翔宇使用其卡號
      0000-0000-0000-0000之信用卡，並曾與訴外人陳品樺及
      謝翔宇共同持該信用卡消費，顯見該信用卡係由被告同意
      交付訴外人陳品樺及謝翔宇使用。依照雙方信用卡契約約
      款第6條第2項約定：「持卡人之信用卡屬於貴行之財產，
      持卡人應妥善保管及使用信用卡。貴行僅授權持卡人本人
      在信用卡有效期限內分別使用，不得讓與、轉借、提供擔
      保或以其他方式將信用卡之占有轉讓予第三人或交其使用
      。」同條第5項約定：「持卡人違反第2項至第4項約定致
      生之應付帳款者，亦應對之負清償責任。」，被告既然將
      卡號0000-0000-0000-0000之威士信用卡交付他人使用，
      則應就該信用卡所生之消費帳款286,340元負清償責任。
      被告雖另辯稱：商店於客戶持卡消費時，應核對簽帳單與
      該信用卡上申請人之簽名是否相符，始得受理該筆消費，
      然簽帳單上簽名筆跡顯與被告筆跡不同，特約商店竟允許
      他人消費，顯為關於債之履行有重大過失，被告自不應負
      責云云。惟查，本件被告已違反契約上之保管信用卡責任
      交付前揭訴外人使用，已如前述，被告復未舉證證明簽帳
      單上之簽名筆跡與系爭信用卡之簽名字跡不符，是被告前
      揭所辯，並不足採。
（二）被告否認卡號0000-0000-0000-0000之VISA白金卡係其向
      原告申請使用等情，經查，經本院將國泰世華銀行白金卡
      優先升等簡易申請書其上「己○○」之簽名字跡，與被告
      親筆簽名之匯通太平洋SOG0百貨聯名卡申請書、世華銀行
      信用卡申請書及信用卡餘額代償申請書、被告當庭筆跡其
      上「己○○」之簽名字跡，送法務部調查局鑑定結果，二
      者字跡筆晝特徵不同等情，有法務部調查局94年8月16 日
      調科貳字第094003740號鑑定通知書乙紙在卷可稽，是被
      告所辯卡號0000-0000-0000-0000之VISA白金卡並非其向
      原告申請使用等語，堪可採信，原告復無法舉證證明卡號
      0000-0000-0000-0000VISA白金卡所積欠之32,599元消費
      款項，係被告簽帳所為，是其向被告請求給付卡號
      0000-0000-0000-0000VISA白金卡所積欠之32,599元消費
      款，即無理由。
（三）被告否認與原告成立泰有錢簡易通信貸款契約等情，惟查
      ，經本院將泰有錢信用卡簡易通信貸款申請書其上「己○
      ○」之簽名字跡，與被告親筆簽名之匯通太平洋SOG0百貨
      聯名卡申請書、世華銀行信用卡申請書及信用卡餘額代償
      申請書、被告當庭筆跡其上之「己○○」簽名字跡，送法
      務部調查局鑑定結果，二者字跡筆晝特徵相同等情，有法
      務部調查局94年8月16日調科貳字第094003740號鑑定通知
      書乙紙在卷可稽，且原告亦於93年6月4日撥款信用貸款
      280,000元至被告申請書上之指定帳戶「於華僑銀行新竹
      分行，帳號內：00000000000000」等情，為被告所不爭執
      ，堪認兩造之消費借貸契約業已成立生效，是原告據以請
      求被告給付簡易通信貸款287,210元，即屬有據。被告辯
      稱其未與原告成立泰有錢簡易通信貸款契約云云，並不可
      採。
五、綜上所述，原告請求被告給付卡號0000-0000-0000-0000之
    威士信用卡之消費帳款286,340元（本金270,557元），及
    泰有錢簡易通信貸款287,210元（本金277,377元），為有理
    由。從而，原告依據信用卡契約及消費借貸契約，請求被告
    給付原告573,550元，及其中547,934元部分自93年12月24
    日起至清償日止，按年息百分之19.7計算之利息，即無不合
    ，應予准許。逾此部分之請求，則無理由，應予駁回。
六、訴訟費用負擔之依據：民事訴訟法第79條。
中    華    民    國    95    年    5     月    25    日
            事第六庭    審判長法  官  吳光釗
                              法  官  楊晉佳
                              法  官  郭美杏
以上正本係照原本作成
如對本判決上訴，須於判決送達後20日內向本院提出上訴狀
中    華    民    國    95    年    5     月    26    日
                              書記官  潘惠梅


司法院資訊處製作；財團法人民間司法改革基金會備份。
